臺灣新竹地方法院交通法庭裁定　　　　 94年度交聲字第106號
原處分機關　交通部公路總局新竹區監理所
異　議　人
即受處分人　瀚瑞科技股份有限公司
　　　　　　（更名為效率科技股份有限公司）
法定代理人　俞謹如即俞春燕）.
代　理　人　甲○○
上列受處分人因違反道路交通管理處罰條例案件，對於交通部公
路總局新竹區監理所民國94年3 月18日竹監營字第裁50-ACV6827
50號違反道路交通管理事件裁決書，聲明異議，本院裁定如下：
    主  文
原處分撤銷。
瀚瑞科技股份有限公司不罰。
    理  由
一、原代行處分機關交通部公路總局新竹區監理所（下稱新竹區
    監理所）裁決理由略以：受處分人瀚瑞科技股份有限公司所
    有之牌照號碼MWT─989號重機車，於94年2 月13日晚上7 時
    13分許，在臺北市○○路與羅斯福路口處，因「領有號牌而
    未懸掛」，為臺北市政府警察局大安分局員警填掣舉發違反
    道路交通管理事件通知單無誤，因認違反道路交通管理處罰
    條例第12條第1 項第7 款規定，裁處罰鍰新臺幣（下同）36
    00元，並依同條第2 項之規定，牌照吊銷之等等。
二、異議意旨略以：駕駛人即本件代理人甲○○於94年2 月13日
    晚間自學校圖書館離開，欲騎乘其所使用之車牌號碼MWT ─
    989 號重機車返回宿舍時，見該車遭人擦撞倒地，車輛號牌
    連同塑膠基板整個掉落，經檢查已毀損而無法立即掛上，是
    暫時將號牌連同塑膠基板置於機車坐墊下之置物箱內，待回
    宿舍拿錢後再尋覓機車行修理，惟於途經臺北市○○路與羅
    斯福路口附近，為警攔停，經駕駛人向警員解釋上情後仍不
    為接受，並當場舉發等情；然駕駛人並非故意騎乘無號牌之
    車輛，亦非故意將機車號牌拆卸而騎乘，取締警員未加以衡
    量前情即掣單舉發，實屬過苛，難令人心服，爰依法聲明異
    議，並請准將原裁決處分撤銷等語。
三、(1)按法院受理有關交通事件，準用刑事訴訟法之規定；違規
    事實應依證據認定之，無證據不得認定其違規事實；又不能
    證明受處分人違規或其行為不罰者，應諭知無罪之判決，道
    路交通管理處罰條例第89條、刑事訴訟法第154 條第2 項、
    第301 條第1 項，分別定有明文。又交通法庭認為聲明異議
    有理由者，應以裁定將原處分經聲明異議部分撤銷，並自為
    裁定，道路交通案件處理辦法第20條亦定有明文。(2)再認定
    不利於被告之事實，須依積極證據，苟積極證據不足為不利
    於被告事實之認定時，即應為有利於被告之認定，更不必有
    何有利之證據；且事實之認定，應憑證據，如未能發現相當
    證據，或證據不足以證明，自不能以推測或擬制之方法，以
    為裁判基礎；而認定犯罪事實所憑證據，雖不以直接證據為
    限，間接證據亦包括在內；然而無論直接或間接證據，其為
    訴訟上之證明，須於通常一般之人均不致有所懷疑，而得確
    信其為真實之程度者，始得據為有罪之認定，若其關於被告
    是否犯罪之證明未能達此程度，而有合理性懷疑之存在，致
    使無從形成有罪之確信，根據「罪證有疑，利於被告」之證
    據法則，即不得遽為不利被告之認定，亦分別有最高法院30
    年上字第816 號、40年台上字第86號、76年台上字第4986號
    等判例可資參照。(3)次按汽車已領有號牌而未懸掛者，處汽
    車所有人3,600 元以上10,800元以下罰鍰，並禁止其行駛，
    道路交通管理處罰條例第12條第1 項第7 款定有明文。又違
    反道路交通管理處罰條例第12條第1 項第7 款，號牌吊銷之
    ，同條例第12條第2 項亦有所規定；惟必須是駕駛人或汽車
    所有人主觀上有不掛號牌之決意並進而不將號牌掛於指定位
    置之行為，客觀上號牌亦確有不在場之情形，始與該款之規
    定相符合，倘若行為人有正當之理由而未掛有號牌之行為，
    甚或該號牌仍在車上，即與該規定之要件不符。
四、原處分機關認異議人之機車有「領有號牌而未懸掛」之情形
    ，無非係以舉發違反道路交通管理事件通知單及舉發單位即
    臺北市政府警察局大安分局之函覆書函為其論據。
五、訊據代理人即駕駛人甲○○固不否認上開違規事實，惟辯稱
    ：係在為警員舉發前，機車停放於臺灣大學圖書館停車場時
    遭不明人士擦撞，致號牌及其塑膠基板掉落，始將之置於車
    箱內，不料，剛騎乘不到5 分鐘即為警發覺未掛有號牌而攔
    停，並將此情告知警察，然不為警察採信且執意舉發，其實
    未掛號牌是有正當理由，警察開立罰單及裁決所據以裁處罰
    鍰及吊銷牌照之處分，與道路交通管理處罰條例規定之要件
    不符等語。經查：
（一）本件新竹區監理所於94年3 月18日所為之竹監營字第裁50
      -ACV682750號違反道路交通管理事件裁決書，係依據臺北
      市政府警察局北市警交大字第ACV682750 號舉發違反道路
      交通管理事件通知單上所載之違規時間、地點及事實，以
      及舉發單位即臺北市政府警察局大安分局之函覆：該車於
      違規時地確實未依規定懸掛號牌，本分局員警依法舉發尚
      無違誤等等，因認異議人違反規定而為裁決，此合先敘明
      。
（二）異議人之上開車輛於上開時地，因未掛有號牌而置放於該
      車坐墊下方置物箱內等情，已據代理即駕駛人陳明在卷，
      ，並經證人即當時執勤之員警林欣恆於本院訊問時證述屬
      實，是異議人上開車輛之號牌於上開時地未懸掛乙節，應
      可肯認，然應深究者係異議人之上開車輛為何不懸掛號牌
      ，而其不懸掛號牌是否與道路交通管理處罰條例上開規定
      之規範意旨不符？本院基於以下理由認異議人於上開時地
      未掛有號牌，尚與道路交通管理處罰條例上開規定意旨不
      相符合：
  １、該條款規定之意旨應係認汽車（機車）行駛於道路上為清
      楚辨別該車行駛情形，以及於該車有違規情節（如闖紅燈
      、於道路上危險駕駛、駕車肇事逃逸等）甚或是有違法情
      形時（如發生車禍時未停車處理而擅自離開現場等），能
      予以道路上所有用路人、執行之交通警察及道路上錄影照
      相等設備清楚認明該車之車籍以便後續處理，以及便於監
      理機關管理之正確性，故規定已領有號牌而未懸掛者，處
      汽車所有人一定之罰鍰，並禁止其行駛並吊銷號牌。故駕
      駛人或汽車所有人主觀上應具有不為懸掛號牌之故意（惡
      意），而客觀上亦確實有號牌不在之情形，方與該條款規
      範之意旨相符。
  ２、本件據駕駛人即代理人陳述車輛之所以未懸掛號牌，係因
      車輛號牌在停放處遭人撞落所致，且掉落者不僅只號牌本
      身，尚包括號牌所依附之塑膠板部分，此情復經證人即當
      時在場舉發之警員林欣恆於本院訊問時具結證稱，駕駛人
      當時有向其表示該號牌應該是被他人撞掉了，且從置物箱
      內拿出連著斷裂塑膠板的號牌明確，顯見駕駛人所言並非
      子虛；又因該掉落之號牌仍依附於該塑膠基板上，並未分
      離，螺絲亦未卸下，且有斷裂的痕跡，衡諸常情，一般人
      倘若是故意不懸掛號牌，必以鬆脫螺絲之方式卸下號牌，
      以便他日得以重新裝上，且不致於損害車體本身或其他零
      件，豈有為拆卸號牌而將懸掛號牌之塑膠基板一併毀壞之
      理？職此，應可認定駕駛人欠缺故意不為懸掛號牌之主觀
      要件。
  ３、又駕駛人為警取締之違規日期為94年2 月13日，適逢農曆
      春節（年初五）假期，駕駛人復陳稱係為準備補習班之課
      程，而甫於違規日期前1 日自新竹返回臺北，且於返回當
      日使用該輛機車時仍有懸掛號牌之情，衡情，MWT-989 號
      重機車之號牌應有相當的可能性是在違規當日始掉落，駕
      駛人應非早已明知車輛因懸掛號牌之塑膠基板遭撞毀而未
      懸掛號牌，卻遲不加以維修，仍騎乘上路，是益可排除駕
      駛人主觀上具有不為懸掛號牌之故意（惡意）情形。
  ４、再駕駛人為警攔查時已將上開所辯之詞告以執勤員警，同
      時出示本人相關證件供警查驗，警察經查詢電腦資料亦應
      可知該車之前是否有違規紀錄甚或是否係失竊車輛，而於
      查得該車及駕駛人之基本資料後，應即可確認駕駛人應無
      違規甚或違法之情，另駕駛人出示已毀壞之號牌連同塑膠
      基板予警員查看後，應亦可知駕駛人未掛有號牌應有其他
      正當之理由，而可認定與上開條款之規定意旨有不相符合
      之處。而駕駛人前開行為之時間堪稱短暫，且屬情非得已
      ，對於監理機關之管理及交通秩序、交通安全尚無何重大
      不利之影響，是亦與道路交通管理處罰條例之立法宗旨即
      維護交通秩序，確保交通安全之本旨，不相違背，亦與上
      開該條款規定之意旨不相符合，是異議人前開辯稱未掛有
      號牌是有理由的等語，即可足以採信。
六、綜上所述，異議人所有之車輛於上開時地未掛有號牌，係有
    正當之理由且其號牌亦仍置於車上，是尚與其主觀上故意將
    號牌拆下而存有惡意違規或規避違規、違法情形之行為有別
    ，是本院認駕駛人之前開行為尚與上開道路交通管理處罰條
    例之規定不相符合，其所辯應可採信。此外，復查無其他積
    極證據足資證明異議人有其他之已領有號牌而未懸掛之行為
    ，證諸上開法條規定及判例意旨，自應為有利於異議人之認
    定。從而，原處分機關逕依道路交通管理處罰條例第12條第
    1 項第7 款及第2 項之規定，裁處3,600 元罰鍰並吊銷號牌
    等等，即有未洽，應認為本件聲明異議人之異議即為有理由
    ，自應將原處分予以撤銷，另行諭知聲明異議人不罰之處分
    。
七、依道路交通案件處理辦法第20條前段，裁定如主文。
中　　華　　民　　國　　94　　年　　8 　　月　　31　　日
                  交通法庭法　官　馮俊郎
以上正本證明與原本無異。
如不服本裁定應於送達後5 日內向本院提出抗告狀
中　　華　　民　　國　　94　　年　　9 　　月　　2 　　日
                          書記官  鄧雪怡
